臺灣桃園地方法院刑事判決
110年度交簡上字第301號
上  訴  人   臺灣桃園地方檢察署檢察官  
被      告   李俊彥



上列上訴人因被告過失傷害案件，對本院民國110年9月24日110
年度桃交簡字第1918號第一審刑事簡易判決（偵查案號：110年
度偵字第18517號）提起上訴，本院管轄之第二審合議庭判決如
下：
    主  文
原判決撤銷。
李俊彥犯過失傷害罪，處有期徒刑貳月，如易科罰金，以新臺幣
壹仟元折算壹日。
    事  實
李俊彥於民國110年1月29日上午8時6分許，駕駛車牌號碼0000-0
0號自用小客車，沿桃園市桃園區同安街往莊敬路方向行駛，駛
至同安街505號前時，本應注意在劃有分向限制線之路段，不得
駛入來車之車道內，且依當時情況並無不能注意之情事，竟為超
越前車而逆向駛入對向車道，適有對向之謝涵薇騎乘車牌號碼00
0-000號普通重型機車亦駛至同安街505號前，兩車發生碰撞，致
謝涵薇人車倒地並受有左手中指遠端指骨骨折併1.5公分撕裂傷
、左小腿挫傷併瘀腫等傷害。 
    理  由
一、本判決援引之供述及非供述證據，均係依法取得，並經本院
    於審理期日踐行合法之調查，檢察官及被告李俊彥迄本院言
    詞辯論終結前，皆未爭執證據能力，自得採為判決之基礎。
二、認定事實所憑證據及理由
    上開事實，業據被告於審理時坦承不諱（見本院卷第63、89
    頁），核與證人即告訴人謝涵薇於警詢之證述相符（見偵卷
    第19-23頁），復有道路交通事故現場圖、道路交通事故調
    查報告表㈠㈡、敏盛綜合醫院診斷證明書、道路交通事故照片
    黏貼紀錄表、租賃式監視器影像記錄表、龍群骨科診所診斷
    證明書可稽（見偵卷第27-31、35、43-47、49-51頁、本院
    卷第45-51、53頁），足認被告之任意性自白與事實相符。
    另關於告訴人因車禍所受傷勢為「左手第三指（中指）遠端
    指骨骨折併1.5公分撕裂傷」及「左小腿挫傷併瘀腫」等傷
    害，業據告訴人供承在卷（見本院卷第65頁），並有龍群骨
    科診所診斷證明書可憑（見本院卷第53頁），而告訴人對自
    身手指狀況較為清楚，足認告訴人所述與事實相符。從而，
    本案事證明確，被告犯行堪以認定，應依法論科。
三、論罪
　　核被告所為係犯刑法第284條前段之過失傷害罪。
四、自首 
　　查被告駕車於110年1月29日上午8時6分23秒發生車禍，於同
    日上午8時17分接受吐氣酒精濃度測試（酒測值0），有監視
    器影像擷圖、酒精濃度檢測單可證（見偵卷第33、51頁），
    可知被告確有留在車禍現場，否則到場處理之警員豈能在短
    短10分鐘左右即完成確認肇事者、施以酒測等程序。職是，
    警員於道路交通事故肇事人自首情形紀錄表載明：報案人或
    勤指中心轉來資料未報名肇事人姓名，處理人員前往現場處
    理時，被告在場，並當場承認為肇事人等語（見偵卷第37頁
    ），應與事實相符，足以採信，故被告自符刑法第62條規定
    「對於未發覺之罪自首而受裁判」之要件。另查無被告係因
    情勢所迫、預期邀獲必定減刑寬典之不正動機獲或急往自首
    ，坐令損害擴大情形，本院即依刑法第62條規定減輕被告本
    案之刑（檢察官上訴稱不符合自首之理由，詳後述）。
五、撤銷改判之理由及量刑
　㈠原審以被告犯過失傷害罪，事證明確，予以論罪科刑，固非
    無見。惟：
　⒈原審依敏盛綜合醫院診斷證明書認定告訴人因車禍所受傷勢
    為「左手第四指遠端指骨骨折併1.5公分撕裂傷、左小腿挫
    傷併瘀腫」等傷害，然左手第四指係指「左手無名指」，然
    告訴人實係「左手中指（第三指）」遠端指骨骨折，業如上
    述，是敏盛綜合醫院診斷證明書恐有誤載，則原審依該等證
    明書所載而認告訴人受有「左手第四指遠端指骨骨折併1.5
    公分撕裂傷」之部分，容與事實不合。
　⒉又刑罰之量定固屬法院依職權自由裁量，然量刑旨在實現刑
    罰權分配之正義，法院量刑時自應符合罪刑相當原則，使罰
    當其罪，以契合人民之法感情。又於考量犯罪所生之損害時
    ，不能僅以犯行當下所生之損害，作為終局認定之損害，如
    傷害、過失傷害等體傷案件，不同於財產犯罪可立即計算損
    害金額，被害人之傷勢往往需觀察相當時間始能客觀評價所
    受損害之質量為何。查原審固依偵卷第35頁所附之110年1月
    29日敏盛綜合醫院診斷證明書作為告訴人所受傷勢之認定，
    然依告訴人提出之110年3月2日之敏盛醫院診斷證明書，上
    載「告訴人宜休養1個月，不宜騎車及搬運重物2個月」；11
    0年3月12日龍群骨科證明書，上載「告訴人之小腿需進行復
    健治療至少3個月，後續可能出現慢性筋膜炎或神經沾黏症
    狀」（見本院卷第51-53頁），可知告訴人所受傷勢已影響
    告訴人正常生活數月，此亦為告訴人因被告犯罪所生之損害
    ，而為原審未及審酌。則原審就告訴人之正常生活受影響達
    數月，卻僅量處被告拘役30日，難謂符合罪刑相當原則，故
    檢察官上訴稱原審量刑過輕，為有理由。
　⒊是原審既有上開認定事實及量刑過輕等可議之處，即屬無可
    維持，自應由本院將原審判決撤銷後予以改判適當之刑。
　⒋至檢察官上訴稱：⑴車禍發生於上班時間，車禍地點復有相當
    人流，更有人目擊被告肇事，偵查機關追查容易，故被告留
    在現場係情勢所逼、⑵又被告犯後迄今未能與告訴人和解，
    未展現誠心悔過及道歉誠意，可認被告自首係為獲減刑寬典
    ，並非真誠悔悟，不應依刑法第62條規定減輕其刑云云。然
    被告於車禍後留在現場，並於警員到場時主動承認其為肇事
    者，業如前述，故被告已減省偵查、司法機關「找人」、「
    取證」之力，當符自首定義，自無從僅因車禍發生地點即推
    認被告係情勢所逼。又車禍之損害賠償數額，涉及證據資料
    蒐集之完整性，損害賠償項目之關聯、必要、合理性之判斷
    ，更時有損害賠償數額遠高於違反注意義務程度之可能（如
    輕輕碰撞，被害人卻受重傷），自不能僅以被告與告訴人未
    達成和解，即遽認被告自首僅係為獲減刑之寬典。從而，檢
    察官執上開⑴、⑵事由提起上訴指摘原審適用刑法第62條規定
    減刑不當，為無理由，附此敘明。　
　㈡爰審酌被告為超越前車，駕車駛入禁止駛入之來車道撞擊騎
    車無任何過失之告訴人，嚴重違反交通規則，致告訴人受有
    上開傷勢並耗時費力回診、復健，且被告迄今未得告訴人原
    諒，自應非難。次審酌被告坦承犯行、行為時年齡、五專畢
    業、現職電子業之智識程度、自陳家境小康、素行及告訴人
    請求從重量刑之意見（見本院卷第66頁）等一切情狀，量處
    如主文所示之刑，並諭知易科罰金之折算標準，以資懲儆。
六、據上論斷，依刑事訴訟法第455條之1第3項、第369條第1項
    前段、第364條、第299條第1項前段，判決如主文。　　
本案經檢察官王柏淨聲請簡易判決處刑，檢察官楊朝森提起上
訴，檢察官林奕瑋到庭執行職務。　　

中　　華　　民　　國　　111 　年　　5 　　月　　27　　日

           刑事第八庭   審判長法　官　許雅婷

                              法  官  郭書綺

                              法  官  葉作航
以上正本證明與原本無異。
不得上訴。
　　　　　　　　　　　　　　　書記官　林希潔
　　　　　　　　　　　　　　　
中　　華　　民　　國　　111 　年　　5 　　月　　31　　日

附錄本判決論罪科刑法條全文：
刑法第284條
因過失傷害人者，處1年以下有期徒刑、拘役或10萬元以下罰金
；致重傷者，處3年以下有期徒刑、拘役或30萬元以下罰金。